臺灣臺中地方法院民事判決　96年度訴字第1255號
原　　　告　中友御品公寓大廈管理委員會
法定代理人　甲○○
訴訟代理人　陳建勛律師
複代理人　　陳瑾瑜律師
被　　　告　衍慶建設股份有限公司
法定代理人　蔡林碧
訴訟代理人　蔡壽男律師
上列當事人間請求給付管理費事件，本院於民國96年7月24日言
詞辯論終結，判決如下：
    主    文
被告應給付原告新台幣陸拾參萬伍仟陸佰元及自民國九十六年五
月十五日起至清償日止，按年息百分之五計算之利息。
訴訟費用由被告負擔。
    事實及理由
甲、程序方面
    按訴狀送達後，原告不得將原訴變更或追加他訴。但擴張或
    減縮應受判決事項之聲明者，不在此限。民事訴訟法第255
    條第1項第3款定有明文。本件原告起訴原請求被告給付管理
    費635,000元及自民國93年12月1日起至清償日止，按年息百
    分之5計算之法定遲延利息。嗣於起訴狀繕本送達後，減縮
    請求被告給付管理費635,000元及自起訴狀繕本送翌日即96
    年5月15日起至清償日止，按年息百分之5計算之法定遲延利
    息，揆諸前揭規定，核無不合，應予准許。
乙、實體方面
一、原告起訴意旨略以：被告為中友御品公寓大廈門牌號碼台中
    市○○區○○街328號1樓、2樓之1、3樓之1、4樓之1、2 樓
    之2、3樓之2、4樓之2，面積分別為128.89坪、106.49坪、1
    06.49坪、106.49坪、153.19坪、153.19坪、153.19坪等辦
    公大樓之區分所有權人。依中友御品社區91年度區分所有權
    人會議之決議，被告所有之上揭屬於辦公室使用之建物，其
    管理費收費標準為每坪新台幣（下同）25元。另依「中友御
    品住戶規約」第4章第15條規定：為維持本社區管理業務之
    正常運作，各住（業）戶應按規定繳納各項管理費用（管理
    費採1個月1期，2個月收1次，首月10日前繳交完畢。被告自
    93年12月開始拒繳管理費，截至96年3月止，總計被告欠繳
    管理費已達28個月，共635,000元等語。為此，依公寓大廈
    管理條例第21條之規定提起本訴，並聲明求為判決如主文所
    示。
二、被告抗辯意旨略以：被告固為中友御品公寓大廈之區分所有
    權人，但被告所有系爭1至4層辦公大樓，為一整棟非封閉式
    之獨立建物，具有獨立出入口，被告並未同意委由原告代為
    管理，自無接受原告管理及繳交管理費之義務。原告亦無向
    被告請求給付管理費之權利。何況系爭辦公大樓自93年12月
    起至今，有關清潔、保全、維修、消防、安檢、警衛及其他
    一切管理事項，均係由被告自行負責辦理。原告既未提供上
    開事項之管理服務，被告自無給付管理費之義務。且依原告
    所訂立之「中友御品管理（住戶）規約」第16條規定：「管
    理費之訂定、調整由管理委員會依每年度每月實際需要預為
    編列，由區分所有權人會議通過。」。又依中友御品社區91
    年度區分所有權人會議紀錄載明：「第3案（事由）：中友
    御品社區管理費之繳費標準及方式。（說明）：略。（決議
    ）：收費標準：依建物登記謄本所載之主要用途，辦公用為
    每坪收取管理費25元，住家用為每坪收取管理費50元，授權
    管理委員會可依實際收支情形，調漲（降）10%……」。原
    告之請求係以每坪50元計算系爭辦公大樓之管理費，惟並未
    經區分所有權人會議決議通過，且超出10%之授權調整範圍
    ，於法無據。又被告與系爭辦公大樓之全體承租戶已自94年
    1月份起自行組織管理委員會，負責管理系爭辦公大樓，自
    無再委由原告管理之理，原告之主張，自無可採等語，並聲
    明：原告之訴駁回。
三、兩造不爭之事實，本院採為判決之基礎：
（一）被告為中友御品公寓大廈門牌號碼台中市○○區○○街32
      8號1樓、2樓之1、3樓之1、4樓之1、2樓之2、3樓之2、4
      樓之2，面積分別為128.89坪、106.49坪、106.49坪、106
      .49 坪、153.19坪、153.19坪、153.19坪等辦公大樓之區
      分所有權人。
（二）兩造對於中友御品公寓大廈91年度區分所有權人會議會議
      記錄不爭執。
（三）兩造訂有中友御品住戶規約，其中第16條約定「管理費之
      訂定、調整由管理委員會依每年度每月實際需要預為編列
      ，由區分所有權人會議通過。收取、支付等執行細則由管
      委會決議訂定。」
（四）中友御品公寓大廈91年度區分所有權人會議會議記錄第3
      案（決議）：依建物登記謄本所載之主要用途，辦公用為
      每坪收取管理費25元，住家用為每坪收取管理費50元，授
      權管理委員會可依實際收支情形，調漲 (降)10%，公布一
      週內，無5分之1住戶（含）提書面連署反對，即可於下次
      收費開始實施。
（五）被告自93年12月至96年3月未向原告繳交管理費，金額為
      635,600元。
（六）原告於96年3月22日以存證信函催告被告給付積欠之管理
      費635,600元。被告於收到存證信函後，以原告對A棟辦公
      室內外公設部分之清潔、維護、消防安檢均未處理，且未
      負起警衛責任為由，函覆拒絕給付。
（七）被告未得中友御品公寓大廈區分所有權人過半數書面同意
      ，及全體區分所有權人會議決議或規約明定，即與該社區
      內其他辦公室之區分所有權人，自民國94年1月起另成立
      「干城辦公大樓管理委員會」。但並向台中市政府報備。
（八）兩造對於對造提出之證據之真正均不爭執。
四、本件斟酌全辯論意旨及調查證據之結果，兩造之爭點為被告
    與中友御品公寓大廈之辦公室區分所有權人另成立「干城辦
    公大樓管理委員會」是否有效？是否得拒絕向原告繳交每個
    月每坪25元之管理費？茲分述之：
（一）按非封閉式之公寓大廈集居社區其地面層為各自獨立之數
      幢建築物，且區內屬住宅與辦公、商場混合使用，其辦公
      、商場之出入口各自獨立之公寓大廈，各該幢內之辦公、
      商場部分，得就該幢或結合他幢內之辦公、商場部分，經
      其區分所有權人過半數書面同意，及全體區分所有權人會
      議決議或規約明定下列各款事項後，以該辦公、商場部分
      召開區分所有權人會議，成立管理委員會，並向直轄市、
      縣(市)主管機關報備。公寓大廈管理條例第26條定有明文
      。被告未得中友御品公寓大廈區分所有權人過半數書面同
      意，及全體區分所有權人會議決議或規約明定，即與該公
      寓大廈內其他辦公室之區分所有權人，自民國94年1月起
      已另成立「干城辦公大樓管理委員會」。但並向台中市政
      府報備等情，為被告所自認。揆諸前揭規定，被告另成立
      之「干城辦公大樓管理委員會」，顯不合法。
（二）次按區分所有權人或住戶，積欠應繳納之公共基金，或應
      分擔或其他應負擔之費用，已逾2期或達相當金額，經定
      相當期間催告仍不給付者，管理負責人或管理委員會，得
      訴請法院命其給付應繳之金額及遲延利息，公寓大廈管理
      條例第21條定有明文。給付有確定期限者，債務人自期限
      屆滿時起，負遲延責任。給付無確定期限者，債務人於債
      權人得請求給付時，經其催告而未為給付，自受催告時起
      ，負遲延責任。其經債權人起訴而送達訴狀，或依督促程
      序送達支付命令，或為其他相類之行為者，與催告有同一
      之效力。前項催告定有期限者，債務人自期限屆滿時起負
      遲延責任。遲延之債務，以支付金錢為標的者，債權人得
      請求依法定利率計算之遲延利息。民法第229條、233條分
      別定有明文。查，中友御品公寓大廈91年度區分所有權人
      會議會議決議，該社區管理費之收費標準為辦公用為每坪
      收取管理費25元，住家用為每坪收取管理費50元。此有兩
      造有兩造所不爭執之組織章程在卷為憑。被告固抗辯91年
      之區分所有權人會議決議，被告之區分所有權人蔡林碧
      並未參加會議等語，但查被告之法定代理人蔡林碧  於91
      年之區分所有權人會議確曾參加會議，且該會議係按各區
      分所有權人之住戶分別簽名，被告之法定代理人蔡林碧
      係於住家及辦公大樓之各住戶之項下簽名，業據原告提出
      兩造所不爭之簽到簿在卷可稽，被告之抗辯核無上開簽到
      簿之記載不符，尚無足採。次查，被告自93年12月1日起
      即未繳納管理費，至96年3月底未繳交之管理費金額為635
      ,600 元，為兩造所不爭。原告於96年3月22日以存證信函
      催告被告給付積欠之管理費635,600元。被告於收到存證
      信函後，以原告對A棟辦公室內外公設部分之清潔、維護
      、消防安檢均未處理，且未負起警衛責任為由，函覆拒絕
      給付，復為兩造所不爭。被告另成立之管理委員會既於法
      不合，依公寓大廈管理條例之規定，被告不能免除繳納管
      理費之義務，從而，原告依住戶規約授權之收費標準，訴
      請被告如數給付積欠之管理費635,600元，及自起訴狀繕
      本送達翌日即96年5月15日起至清償日止，按年息百分之5
      計算之法定遲延利息，自屬有據，應予准許。
五、本件事證已臻明確，兩造其餘主張陳述及舉證，核與本件判
    決結果無影響，爰不另一一論述，附此敘明。
六、結論：本件原告之訴為有理由，依民法第78條，判決如主文
    。
中　　華　　民　　國　　96　　年　　  8　　月　  7　　日
                  民事第二庭    法  官  陳春長
正本係照原本作成。
如對本判決上訴，須於判決送達後20日內向本院提出上訴狀。
中　　華　　民　　國　　96　　年　　8　　月　　7  　　日
                                書記官
